臺灣基隆地方法院民事判決
111年度訴字第27號
原      告  柯美妃  
被      告  吳靖葳  
上列當事人間損害賠償事件，原告提起刑事附帶民事訴訟，請求
損害賠償，經本院刑事庭以110年度附民字第253號裁定移送而來
，本院於民國111年2月14日言詞辯論終結，判決如下：
    主  文
被告應給付原告新臺幣柒拾壹萬元，及自民國一百一十年八月七
日起至清償日止，按年息百分之五計算之利息。
訴訟費用由被告負擔。
本判決第一項於原告以新臺幣貳拾參萬陸仟陸佰陸拾柒元為被告
供擔保後，得假執行，但被告如以新臺幣柒拾壹萬元為原告預供
擔保，得免為假執行。
    事實及理由
一、原告起訴主張：
    原告主張本件侵權行為原因事實引用本院刑事庭110年度金
    訴字第60號刑事判決（下稱系爭刑事判決，該案件下稱系爭
    刑事案件）之犯罪事實（見本院民國111年2月14日言詞辯論
    筆錄第1頁），即略以：被告知悉金融機構帳戶係個人理財
    之重要工具，為個人財產、信用之重要表徵，如交予他人使
    用，有供作財產犯罪用途之可能，可預見借用他人金融帳戶
    常與財產犯罪密切相關，且使用他人金融帳戶之目的在於取
    得贓款及掩飾犯行不易遭人追查，若將自己所管領之金融帳
    戶交予他人使用，可能因此供詐騙者作為不法收取款項之用
    ，另若將匯入帳戶之不明款項領出轉為比特幣等虛擬貨幣，
    可能藉此掩飾犯罪所得之真正去向，仍不違背其本意，基於
    幫助犯詐欺取財及洗錢之不確定故意，於109年6月間，將其
    長女郭○○申設之中華郵政臺北西松郵局000-00000000000000
    號帳戶（下稱甲帳戶）、三女郭○○所申設之新光商業銀行00
    0-0000000000000號帳戶（下稱乙帳戶），提供予某真實姓
    名年籍不詳LINE暱稱「ML」之成年男子（下簡稱「ML」）使
    用，作為詐欺取財之收款帳戶。嗣該「ML」取得上開帳戶資
    料後，即意圖為自己不法之所有，基於詐欺取財之犯意，於
    如附表所示時間，以如附表所示方式，詐欺如原告得逞，被
    告於「ML」實行詐術行為後，續基於與「ML」共同洗錢之犯
    意聯絡，提領如原告受騙之款項，進而購入比特幣轉存至「
    ML」指定之錢包，以此方式迂迴隱匿掩飾犯罪所得之去向等
    情。原告為此提起本件訴訟，請求損害賠償，並聲明：㈠被
    告應給付原告新臺幣（下同）71萬元及自起訴狀繕本送達之
    翌日起至清償日止，按年息百分之5計算之利息。㈡願供擔保
    請准宣告假執行。㈢訴訟費用由被告負擔。
二、被告抗辯略以：
    刑事部分我有上訴，我怎麼說也沒有人會相信我也是受害者
    之一，這筆錢不是我拿走的，原告要我賠償我同意，但我現
    在沒有能力，我可以分期，因為我現在收入不穩定。我沒有
    能力一次付清等語。
三、本院之判斷：
  ㈠被告於本院言詞辯論期日雖稱：原告要我賠償我同意等語，
    惟亦陳稱：現在沒有能力、沒有能力一次付清等語。是被告
    同意賠償係附有條件，不生認諾之效力，先予敘明。
　㈡原告主張被告有前述侵權行為事實，為被告所否認，辯稱：
    其也是受害者云云。經查，被告對於將其女兒之甲帳戶、乙
    帳戶提供予「ML」使用，嗣原告遭附表所示詐騙手法詐騙，
    分別匯款至上開帳戶，被告旋提領其內款項，進而依「ML」
    指示購入比特幣轉存至指定錢包等情，為被告所無爭執。被
    告雖以上開情詞置辯，惟查，被告與「ML」於網路認識，素
    未謀面，身分完全未知，彼此間並無特殊信賴關係，被告何
    以能對之全然深信不疑，已有可疑，又觀諸雙方以通訊軟體
    對談聯絡，被告向「ML」稱：「僅此一次，進出頻繁金管會
    會察對的」、「台灣無法存入比特幣帳號，這是金管會規定
    的」、「請勿再提供這個帳號給投資者，台灣的銀行法你不
    熟悉」、「這個帳號所有人還是個學生，進出頻繁會被金管
    會察對的」、「台灣金管會對帳戶進出頻繁會加以查對，銀
    行也會提報異常進出」、「台灣比特幣存款管理嚴謹，怕以
    此作為洗錢活動，所以嚴禁存入非本人帳號」、「你不了解
    台灣金管這2年嚴查金流頻繁帳號，所以我不不得不保護借
    用的帳號。一旦被提報，帳號即列入警示凍結無法使用」等
    語（見110年度偵字第886號卷第87、95、99、131頁），可
    知被告相當清楚一般金融帳戶內若有不明金流進出，將可能
    涉及洗錢或其他非法行為，將受銀行關注及金融主管機關之
    監督。而被告於案發前之109年間，甫因提供自己所有之渣
    打國際商業銀行帳戶予不詳網友「ERIC」，而涉幫助詐欺取
    財案件，於109年4月28日遭警約詢（業經臺灣高等法院110
    年度上訴字第858號判決，下稱幫助詐欺前案），有被告警
    詢筆錄附於系爭刑事案件卷宗可憑（見系爭刑事案件一審卷
    第129至133頁），被告竟又借用女兒之帳戶提供予不詳網友
    「ML」收款，實屬不可思議。再參以被告曾於幫助詐欺前案
    一審準備程序中陳稱：我知道我的帳戶不能任意借給他人使
    用，因為我知道我的帳戶可能作為詐騙使用，因為這是人格
    信用的問題等語（見系爭刑事案件一審卷第137頁），是被
    告明知不能隨意將金融機構帳戶借予他人使用，竟又將女兒
    之甲帳戶、乙帳戶提供他人使用，所辯顯無可取。而被告因
    涉犯刑法幫助詐欺及違反洗錢防制法罪嫌，經臺灣基隆地方
    檢察署檢察官提起公訴，本院以系爭刑事判決，以被告犯詐
    欺取財罪、洗錢防制法第14條第1項之洗錢罪（從一重之洗
    錢罪）對被告判處罪刑在案，此有系爭刑事判決可憑。綜上
    事證，被告辯稱自己是被利用之受害人云云，難以採信。被
    告確有原告所指侵權行為，堪予認定。 
  ㈢按因故意或過失，不法侵害他人之權利者，負損害賠償責任
    。數人共同不法侵害他人之權利者，連帶負損害賠償責任。
    民法第184條第1項前段、第185條第1項前段分別定有明文。
    又查數人共同不法侵害他人之權利者，對於被害人所受損害
    ，所以應負連帶賠償者，係因數人之行為共同構成違法行為
    之原因或條件，因而發生同一損害，具有行為關連共同性之
    故。民事上之共同侵權行為與刑事上之共同正犯，其構成要
    件雖非全同，共同侵權行為人間在主觀上固不以有犯聯絡為
    必要，惟在客觀上仍須數人之不法行為，均為其所生損害之
    共同原因即所謂行為關連共同，始足成立共同侵權行為（最
    高法院84年度台上字第658 號判決參照）。查被告與詐騙集
    團成員間之行為，均為原告遭騙損害之共同原因，自成立共
    同侵權行為。被告所為除須負詐欺取財罪、洗錢罪之刑事責
    任外，亦屬民事共同侵權行為人。原告自得依侵權行為之法
    律關係請求被告賠償損害。從而，原告請求被告賠償因本件
    侵權行為所受損害71萬元，為有理由，應予准許。
　㈣按給付有確定期限者，債務人自期限屆滿時起，負遲延責任
    。給付無確定期限者，債務人於債權人得請求給付時，經其
    催告而未為給付，自受催告時起，負遲延責任。其經債權人
    起訴而送達訴狀，或依督促程序送達支付命令，或為其他相
    類之行為者，與催告有同一之效力。遲延之債務，以支付金
    錢為標的者，債權人得請求依法定利率計算之遲延利息。應
    付利息之債務，其利率未經約定，亦無法律可據者，週年利
    率為百分之5。民法第229條第1項、第2項、第233條第1項前
    段、第203條分別定有明文。是原告請求被告給付自起訴狀
    繕本送達之翌日即110年8月7日起至清償日止，按法定利率
    年息百分之5計算之利息，亦有理由。
四、綜上所述，原告依民法侵權行為之規定，請求被告給付71萬
    元及自110年8月7日起至清償日止，按年息百分之5計算之利
    息，為有理由，應予准許。
五、原告陳明願供擔保請准宣告假執行，核無不合，爰酌定相當
    之擔保金額，予以准許，並依職權宣告被告預供擔保得免為
    假執行。
六、據上論結，本件原告之訴為有理由，依民事訴訟法第78條、
    第390條第2項，第392條第2項，判決如主文。 
中    華    民    國    111    年    3   月    14    日
                        民事庭法  官  高偉文
以上正本係照原本作成。
對於本件判決如有不服，應於收受送達後20日內向本院提出上訴
書狀，敘述上訴之理由，上訴於臺灣高等法院，並按他造當事人
之人數附具繕本。如委任律師提起上訴者，應一併繳納上訴審裁
判費。
中    華    民    國    111    年    3    月    14    日
                              書記官  盧鏡合　　　　　　
附表     犯罪時間 (民國) 詐騙手法 匯款時間 (民國) 詐騙金額 (新臺幣) 匯入帳戶 109年6月15日23時30分前某時許  詐騙集團成員以交友軟體認識原告，佯稱為香港人在德國發生車禍受傷，急需用錢云云，致原告陷於錯誤，依指示匯款至右列帳戶           109年6月19日17時12分 50,000元  乙帳戶   109年6月19日17時21分 50,000元 同上    109年6月20日12時43分 50,000元 同上    109年6月20日12時45分 50,000元 同上    109年6月20日13時55分 300,000元 同上    109年6月22日23時4分 50,000元 甲帳戶   109年6月22日23時5分 50,000元 同上   109年6月24日21時40分 50,000元 同上    109年6月24日21時46分 50,000元 同上    109年6月25日10時37分 30,000元 同上    109年6月25日10時48分 29,985元 手續費15元 同上